臺灣南投地方法院民事判決
111年度訴字第300號
原      告  總誼建設有限公司

法定代理人  徐克彥  
訴訟代理人  陳右昇  
被      告  吳梅月  

上列當事人間債務人異議之訴事件，本院於民國111年11月22日
言詞辯論終結，判決如下：
    主  文
原告之訴駁回。
訴訟費用由原告負擔。　　　　
    事  實
一、原告主張略以：
　㈠被告執臺灣臺中地方法院（下稱臺中地院）110年度重訴字第
    447號於民國111年4月27日成立之和解筆錄（下稱系爭和解
    筆錄）作為執行名義，聲請就原告所有財產為強制執行，經
    本院以111年度司執字第15837號給付報酬金強制執行事件（
    下稱系爭強制執行事件，就系爭強制執行事件所為之執行程
    序，下稱系爭強制執行程序）受理中。
　㈡訴外人運太廣告有限公司（下稱運太公司）為代理原告投資
    興建建案之廣告企劃暨銷售公司，於107年11月27日運太公
    司與原告成立包銷合約(下稱系爭包銷合約)，嗣因運太公司
    發生財務問題，遂於110年3月25日與運太公司之員工即被告
    及訴外人宋亞霏等共10人簽立債權讓與契約書，將運太公司
    對原告之銷售佣金債權新臺幣（下同）2,451萬1,725元讓與
    被告及宋亞霏等10人(下稱系爭債權讓與契約)，兩造遂於11
    1年4月27日在臺中地院成立和解，並作成系爭和解筆錄。
　㈢惟被告受讓之債權為運太公司對原告之債權，於運太公司與
    原告簽立之系爭包銷合約中，已載明於請款時應備齊發票等
    支付憑證，如被告未附發票等支付憑證時，依所得稅法第88
    條第1項第2款、全民健康保險法第31條第1項第3款等規定，
    原告得基於扣(費)義務人地位，於扣除所得稅9萬3,206元、
    健保補充保費1萬9,667元（下合稱系爭費用）後，再將餘額
    給付被告即可。而前開事由係發生於系爭和解筆錄成立後，
    被告未能提出發票等支付憑證，自應依原告與運太公司間前
    開包銷合約約定或前開規定，扣除系爭費用後，方可向原告
    請求所餘金額。
　㈣原告據此向被告請求扣除系爭費用，竟遭被告拒絕，被告逕
    持系爭和解筆錄為執行名義，向本院聲請對原告之財產為強
    制執行，經本院以系爭強制執行事件受理中，原告自得依強
    制執行法第14條第1項規定，提起本件訴訟等語。並聲明：
    系爭強制執行程序應予撤銷。
二、被告抗辯略以：
　㈠原告與運太公司間成立之系爭包銷合約縱載明運太公司須於
    請款時備齊發票等支付憑證才能請款，然基於債之關係相對
    性，不論系爭包銷合約無該內容存在，均不得用以對抗非契
    約當事人之被告。
　㈡又系爭包銷合約之約定，存在兩造成立系爭和解筆錄之前，
    並非在和解筆錄之執行名義成立之後「所新發生」之事由，
    自不符合強制執行法第14條第1項之要件，原告援此法條主
    張債務人異議之訴，並無理由等語。並聲明：如主文第1項
    所示。
三、本院之判斷：
  ㈠執行名義成立後，如有消滅或妨礙債權人請求之事由發生，
    債務人得於強制執行程序終結前，向執行法院對債權人提起
    異議之訴，強制執行法第14條第1項定有明文。而強制執行
    法第14條第1項所謂消滅債權人請求之事由，例如清償、提
    存、抵銷、免除、混同、債權讓與、債務承擔、更改、消滅
    時效完成、解除條件成就、契約解除或撤銷、另訂和解契約
    ，或其他類此之情形。所謂妨礙債權人請求之事由，例如債
    權人同意延期清償、債務人行使同時履行抗辯權等（最高法
    院98年度台上字第1899號判決意旨參照）。若主張之事由在
    執行名義成立之前即已存在，則為執行名義之裁判，縱有未
    當，亦非異議之訴所能救濟，亦即如係以裁判為執行名義時
    ，其為異議原因之事實發生在前訴訟言詞辯論終結前者，縱
    該為執行名義之裁判有何不當，即與異議之訴之要件不符，
    即不得提起（最高法院97年度台上字第2653號判決意旨參照
    ）。
　㈡原告於107年11月27日與運太公司成立系爭包銷合約，另運太
    公司於110年3月25日與被告等10人成立系爭債權讓與契約乙
    節，為兩造所不爭，並有上開契約書影本在卷可佐(見本院
    卷第73頁至第77頁、第79頁至第88頁)；另原告主張兩造於1
    11年4月27日在臺中地院民事庭受理之110年度重訴字第447
    號給付酬金事件（下稱前案）成立和解，並作成系爭和解筆
    錄，原告願給付被告93萬2,062元，嗣被告執系爭和解筆錄
    為執行名義，向本院聲請對原告之財產為強制執行乙情，兩
    造亦未爭執，且經本院調閱系爭強制執行事件卷宗核閱無訛
    ，上述各節均堪信為真。則兩造係於前案訴訟程序作成系爭
    和解筆錄，依民事訴訟法第380條第1項規定，系爭和解筆錄
    與確定判決有相同之效力，故被告執系爭和解筆錄為執行名
    義，向本院聲請強制執行，依上開最高法院判決意旨，原告
    自應以執行名義即系爭和解筆錄成立後，所生之消滅或妨礙
    事由為限，方得請求排除系爭強制執行程序。
　㈢原告主張被告係繼受運太公司對原告之債權，依其與運太公
    司成立之系爭包銷合約，被告於請款時應備齊發票等支付憑
    證，如未附發票等支付憑證時，原告自得主張依所得稅法第
    88條第1項第2款、全民健康保險法第31條第1項第3款關於扣
    繳(費)義務人之規定，於扣除稅務數額後，再給付餘額予被
    告云云，然為被告所否認，並以前詞置辯。經查：
　⒈原告主張要求被告須出具發票憑證部分，審之原告係依據原
    告與運太公司間於107年11月27日成立系爭包銷合約之約定
    作為依據，然系爭和解筆錄係於111年4月27日作成，系爭包
    銷合約存在於系爭筆錄作成前，且原告於系爭和解筆錄作成
    前當已知系爭包銷合約存在，既然於系爭和解筆錄中對於系
    爭包銷合約內容隻字未提，當係願意以系爭和解筆錄內容所
    載之金額作為和解之金額，自難於事後再以顯然係存在於執
    行名義即系爭和解筆錄成立前之事由，作為強要被告配合提
    出發票憑證作為給付和解金額之條件，此部分與強制執行法
    第14條第1項所定債務人異議之訴要件有別，並無理由。
　⒉至原告主張依所得稅法第88條第1項第2款、全民健康保險法
    第31條第1項第3款規定，於原告得基於扣繳(費)義務人地位
    ，於給付時扣取系爭費用部分。參照財政部69年8月1日台財
    稅字第36349號函釋意旨，稅法關於扣繳義務人之規定具有
    強制性，不因當事人之約定而變更稅法所規定之義務，是運
    太公司讓與債權係為清償該公司對員工之薪資等債務，而原
    告僅係代運太公司清償該債務，仍應由運太公司負責人為扣
    繳義務人，並辦理扣繳暨免扣繳憑單申報事宜；運太公司對
    原告應收債權以債權讓與方式抵償應付員工薪資等債務，如
    實物給付(汽車抽獎、股票股利、股票酬勞員工等)般，應於
    給付時依規定辦理扣繳，本案扣繳義務發生時點為債權讓與
    抵付應付薪資債務等時，即債權讓與日110年3月25日，又因
    運太公司係將應收債權讓與其員工抵償薪資等債務，係債權
    債務之抵償，非銷售貨物或勞務之行為，尚非營業稅課徵範
    圍等情，有財政部中區國稅局111年11月11日中區國稅四字0
    000000000號、財政部高雄國稅局111年11月17日財高國稅新
    銷字第1110302570號函在卷可參(見本院卷第101頁至第104
    頁、第105頁至第107頁)。扣費義務人係指所得稅法所定之
    扣繳義務人，全民健康保險法第2條第3款定有明文，故扣繳
    義務人之解釋自應依稅法上之解釋為依歸，足見運太公司與
    被告及宋亞霏等10人間之系爭債權讓與契約無改於所得稅法
    、全民健康保險人關於扣繳(費)義務人仍屬於運太公司之判
    斷，原告主張得依上開規定立於扣繳(費)義務人之立場扣除
    系爭費用，均屬無稽，並非可採。
　㈣從而，原告前開主張均非屬執行名義成立後所生足以消滅或
    妨礙債權人請求之事由，原告依強制執行法第14條第1項規
    定提起本件訴訟，請求排除系爭強制執行程序，則非有據，
    不應准許。　
四、綜上所述，原告依強制執行法第14條第1項規定，提起本件
    訴訟，請求撤銷系爭強制執行程序，為無理由，應予駁回。
五、本件事證已臻明確，兩造其餘攻擊防禦方法暨舉證，經審酌
    後認與判決結果不生影響，毋庸逐一論述，併此敘明。
六、訴訟費用負擔之依據：民事訴訟法第78條。　
中　　華　　民　　國　　111 　年　　12　　月　　6 　　日
                        民事第一庭法　官　葛耀陽
以上正本係照原本作成。
如對本判決上訴，須於判決送達後20日內向本院提出上訴狀。
如委任律師提起上訴者，應一併繳納上訴審裁判費。
中　　華　　民　　國　　111 　年　　12　　月　　7 　　日
                                  書記官　黃婉淑